【裁判字號】    99,訴,199
【裁判日期】    990608
【裁判案由】    給付報酬
【裁判全文】
臺灣臺北地方法院民事判決               99年度訴字第199號
原      告  東京都保全股份有限公司
            東京都公寓大廈管理維護股份有限公司
共      同
法定代理人  戊○○○
訴訟代理人  己○○
參  加  人  辛○○
            乙○○
            丁○○
            甲○○
被      告  敦化翠苑社區管理委員會
法定代理人  李佩芬
訴訟代理人  張景源律師
上列當事人間請求給付報酬事件，本院於民國99年5 月25日言詞
辯論終結，判決如下：
    主      文
被告應給付原告東京都保全股份有限公司新臺幣捌拾伍萬陸仟捌
佰元及自民國九十八年十月九日起至清償日止，按週年利率百分
之五計算之利息。
被告應給付原告東京都公寓大廈管理維護股份有限公司新臺幣陸
拾萬參仟貳佰元及自民國九十八年十月九日起至清償日止，按週
年利率百分之五計算之利息。
訴訟費用由被告負擔。
本判決於原告東京都保全股份有限公司、東京都公寓大廈管理維
護股份有限公司分別以新臺幣參拾萬元、貳拾萬元為被告供擔保
後，得假執行。但被告於假執行程序實施前，分別以新臺幣捌拾
伍萬陸仟捌佰元、陸拾萬參仟貳佰元為原告東京都保全股份有限
公司、東京都公寓大廈管理維護股份有限公司預供擔保，得免為
假執行。
    事實及理由
壹、程序方面：
一、查被告法定代理人原為丙○○，嗣變更為李佩芬，此有臺北
    市政府民國99年4月15日府都建字第09966970000號函影本附
    卷可稽，其依法聲明承受訴訟，於法尚無不合，自應准許。
二、按就兩造之訴訟有法律上利害關係之第三人，為輔助一造起
    見，於該訴訟繫屬中，得為參加，民事訴訟法第58條第1 項
    定有明文。本件兩造間簽訂委任契約，參加人辛○○、丁○○、乙○○、甲○○係原告之受僱人，並為該委任契約之履
    行輔助人，堪認參加人於本件訴訟有法律上之利害關係，其
    等經本院依職權告知訴訟後當庭表明為輔助原告而參加訴訟
    ，核無不合，亦應准許。
貳、實體方面：
一、原告起訴主張：
  (一)兩造於97年8月1日簽訂委任契約，約定被告按月支付原告東
    京都保全股份有限公司（下稱東京都保全公司）之安全維護
    費用新臺幣（下同）214,200 元，另應按月支付原告東京都
    公寓大廈管理維護股份有限公司（下稱東京都管理公司）之
    事務管理費用150,800元。嗣兩造間之委任契約期間於98年7
    月31日屆滿，詎被告未給付98年4月至7月間共計4 個月之服
    務報酬，即原告東京都保全公司共856,800 元及原告東京都
    管理公司共603,200 元，經原告多次催討，被告仍未為置理
    ，並以原告因有債務不履行、侵權行為致被告受有損害，主
    張以該損害賠償債權與原告之報酬債權抵銷。惟被告社區於
    原告94年8月1日起經營被告社區前即有侵占弊端存在，98年
    4 月中旬被告通知原告其派駐停車場之人員涉有業務侵占弊
    端，原告東京都保全公司於98年4 月13日即著手協助調查，
    其間並派員監視收費流程、派員臨停，逐一訪查涉案人員，
    除總幹事辛○○承認其將代行出租停車位之租金費用55,000
    元據為己有外，其餘安管員甲○○、丁○○、乙○○無一承
    認弊端。實則原告並未參與被告社區停車場收入之審核作業
    ，每日收繳作業流程係由晚班安管員將報表及現金交總幹事
    ，總幹事審核臨停相關資料、存入銀行，呈交通委員、送管
    委會出納、呈管委會審核、交會計師存檔，即臨停收費後端
    之審核作業係由社區交通委員、出納、管委會，另再經交通
    委員、財務委員、副主任委員、主任委員之核簽、會計師之
    審核，每月報表尚得依法公告。而原告東京都保全公司之職
    掌除中控哨外，有關停車場之管理事務，依兩造間委任契約
    之約定，亦僅在早上5時至凌晨0時依作業流程執行臨時停收
    費勤務，包含對住戶車輛進出應予適當招呼，對停車繳費車
    輛停放，應予以適當引導，避免阻礙車輛進出，對異常進出
    車輛、人員進出，應加予盤查及通報處理。於凌晨0 時至早
    上5 時關閉車道，依巡邏規劃路線，執行社區巡邏打卡勤務
    。原告東京都管理公司未如原告東京都保全公司涉及執行臨
    停收費勤務，遑論參與被告社區停車場每日、每月或每年收
    入之審核作業。是代收停車場臨時停車收費並非原告東京都
    保全公司唯一事務，且停車場收入之審核亦非原告受託處理
    事務，就臨停收費無從負起監督之責。而辛○○代為出租停
    車位之行為，被告亦知情，且依公寓大廈管理條例第10條第
    2項及第36條第2、11款規定，管理委員會修繕、管理、維護
    之標的為共用部分、約定共用部分，且依兩造簽訂之委任契
    約書第1 條約定，受託管理者亦僅限於共用及約定共用部分
    ，被告社區住戶或有將其專有、約定專用部分之車位委予辛○○代行出租，如其等或有短收、未收租金等情事，亦與本
    件債務不履行或侵權行為損害賠償無涉。此外，被告指稱辛○○私自開立之收據總計達768,516元，業經辛○○於98年9
    月10日以臺北台塑郵局00903 號存證信函予以否認，並詳細
    說明詳情。而原告曾於96年3 月間恐因辛○○久任一職而生
    弊端，依公司內部規章，將已任職1年6月之總幹事辛○○調
    離現職，惟被告仍於96年3 月23日決議將其留任，是原告已
    盡選任、監督之責，自不負賠償責任。
  (二)至於原告98年6月9日以東京都保全公司名義出具之總結報告
    ，係因被告以約期屆滿將不另續約，且原告如未予交代則將
    訴諸媒體等情要求原告提出解決方案，而原告之權責單位即
    事業二部之主管庚○○，於業務考量及權衡社區利益與商譽
    維護情形下，未經總公司授權即基於續約目的於總結報告中
    僅依被告所提供歷年同期臨停收入之數據，經比對後概括計
    算出損害賠償金額為1,552,286 元，及因被告與有過失，預
    以1,240,000 元認賠。惟因悖於日本總公司之相關稽核規範
    ，且派駐人員均否認涉案，原告當無從承認有損害賠償金額
    1,552,286元，且在被告未予確認前，原告已於98年7月27日
    、同年8月12日分別以東保字第9802 92號及980326號函撤回
    前揭總結報告賠償額之意思表示。因總結報告形同一項要約
    （offer），而待被告承諾（accepta nce），始生相當之法
    律效果，則在被告拒絕接受時，即無任何法效可言，況原告
    業以上開存證信函撤回該意思表示。是被告以原告承諾自管
    理費扣除、違反禁反言原則等抗辯，是有誤認。
  (三)退步言之，依兩造委任契約第9 條約定，損害賠償額亦不得
    超過當月服務費10% ，此約定除適用於因債務不履行而生之
    損害賠償，對因侵權行為而生者，亦有其適用。蓋辛○○等
    人進駐被告社區，乃係依兩造之委任契約，如認辛○○等人
    涉及不法而有民法第188條第1項之適用，其前提亦係認該等
    受僱人於執行職務涉有不法，則其等執行職務雖係基於原告
    之勞動契約，惟其所執行之職務係依兩造間委任契約約定之
    內容。是被告以侵權責任基於填補損害原則下，無法預先約
    定其賠償範圍，有所誤認。按在同一當事人間，某特定事實
    符合侵權行為及債務不履行之要件，而同以損害賠償為內容
    者，並非產生數個請求權，而僅係以一個統一請求權，其兼
    具契約與侵權行為二種性質。債務人基於違約或不法行為所
    侵害者，並非是兩個義務，而僅是一個義務，故僅產生一個
    請求權。被告行使抵銷抗辯權之內容係損害賠償請求權，該
    損害賠償請求權之基礎係兩造間之委任契約，進而主張原告
    有債務不履行與侵權行為之損害賠償責任。前者縱使認辛○○確有侵占被告55,000元，而致原告違反委任契約，則依兩
    造委任契約約定以當月服務費10% 為賠償上限，已如前述；
    而後者侵權行為賠償之責，被告亦應舉證原告之受僱人涉有
    何不法行為，然被告迄今並未具體舉證原告契約義務有何違
    誤，抑或派駐人員有何侵害權益之行為，及侵占金額為何，
    是被告以其對於原告之損害賠償債權主張抵銷原告之報酬請
    求權，為無理由。原告於委任契約之屆滿時完成所有事務之
    移交，已踐行民法第540 條之報告義務，爰依委任契約之法
    律關係，訴請被告依約給付原告東京都保全公司856,800 元
    及原告東京都管理公司603,200 元。並聲明：除供擔保為假
    執行宣告之金額外，如主文所示。
二、參加人之陳述
  (一)參加人辛○○：臨時停車的收費與月租車位不同，伊確有侵
    占一個車位的月租停車費55,000元，然翌日伊即繳回了，且
    該車位是被告社區之住戶委託出租的，當然交給住戶而非被
    告。伊係被告社區的總幹事，針對被告社區停車場之收費情
    形，伊有向被告提報過，故嗣以增加月租車位之方式增加臨
    時停車收費之收入，被告實不能因停車場收費減少即認其等
    侵占停車費，蓋自95年開始，被告社區停車費之收入即逐年
    下滑，被告自身也曾報告該如何處理。至協理庚○○雖曾約
    談其等，然卻不採信伊之說法，伊深感冤枉。
  (二)參加人丁○○：伊於95年1月9日即至原告東京都管理公司服
    務，嗣於96年6、7 月調派至被告社區地○○○○道哨值班，
    工作內容係於每日晚間7 時接班時配合電腦作業，交接當日
    白天值班員所收取之停車費及所開出之發票，並至當日晚間
    11時車道哨收班時，將金額及發票核對電腦總金額及收銀機
    所開出之發票整理結帳，交由主管即辛○○呈被告，另停車
    之月租費係被告與辛○○之與伊毫無關係，伊僅負責安管收
    費，並不負責業績成長。而有關發票金額不符，實因收銀機
    為手動開立發票，並無與電腦連線，致偶有開錯發票，已交
    消費者取走，無法取回作廢，伊負責晚上結帳，電腦之收入
    金額須與手動發票金額平衡，如發現有不符之情形，則必須
    以開立發票方式達到平衡。然迄伊離職時作業程序均為電腦
    控制進車、出車計費，未曾有金額短缺之情事。伊派駐被告
    社區停車場期間，曾因油價調漲、股市低迷、不景氣、醫院
    區域性收費調漲等因素，致使每日停車數量銳減，甚至住戶
    本身亦很少將車開出，讓出車位供臨時停車，以致於臨時停
    車位亦減少，上述種種因素均造成停車費收入減少。雖伊從
    被告之開會紀錄得知被告為因應這些因素以增加收入，每月
    開會檢討並提出許多方針，然每日晚間7 時至11時之時段幾
    乎已無車輛進出停車，且伊每日經手之金額均未超出 2,000
    元。嗣於98年3 月中旬，被告主任委員帶領數委員直接將電
    腦內所有資料、硬碟等拷貝以調查是否有弊端，伊亦主動配
    合調查。其等均無侵占停車費，蓋停車費均係電腦管控，且
    有攝影機錄影，況經被告查核後也查無弊端，實不能將停車
    費收入減少之原因歸咎於其等侵占。待98年4 月底告知本人
    暫離職靜候調查時，伊始了解被告之數位委員出於汰換新保
    全公司之故，才會於進出車輛之攝影紀錄與電腦進出車輛之
    紀錄核對無誤之情形下，仍主張以95年臨時停車收費之收入
    數據作為基準以作評斷，然數據可更改，實不足證明其等侵
    占之事。而原告東京都保全公司為求能續約而作出系爭總結
    報告，完全未經查證，且不顧員工權益，實難接受。
  (三)參加人乙○○：
    被告社區停車費收入減少，實因斯時油費調漲，附近醫院之
    停車量減少許多，且伊不懂電腦，伊並無侵占停車費。
  (四)參加人甲○○：
    伊無侵占臨時停車費，被告所言不實在。
三、被告辯稱：
  (一)兩造確曾簽訂委任契約，且被告未給付原告東京都保全公司
    承攬報酬856,800 元，亦未給付原告東京都管理公司承攬報
    酬603,200 元，惟原告曾應被告要求而調查其派駐被告社區
    停車場之人員是否確侵占停車費之情事，並於98年6月9日出
    具之「敦化翠苑社區停車場收費弊案清查總結報告」（下稱
    總結報告）中記載「最重要之原因，應為停管員涉嫌從中牟
    利之不當行為」、「顧前總幹事業務侵占部分已查證屬實，
    依規辦理」、「管理公司派人不當，且未善盡督導之責，應
    負連帶賠償責任」、「臨停收費異常部分，97/98 年求償金
    額定為1,552,286 元」等語。是原告已自承派駐被告社區停
    車場之收費人員辛○○、乙○○、丁○○、甲○○等人，利
    用收取停車費職務之便或給予之機會業務侵占本應交予被告
    之停車費，致被告受有損害，而原告對於前揭受僱人之選任
    及監督其職務執行有過失，自應負連帶賠償責任。又總結報
    告之產生係原告資深協理庚○○去函被告主委丙○○，請求
    給予時間調查，並由原告共同法定代理人戊○○○董事長具
    名發函之文件，自足代表公司，且此係經由原告長達2、3個
    月慎重調查及比對被告社區停車場臨時停車費之各年度收入
    差異後、參訪參加人、停車費的出單及發票存根聯經客觀分
    析所產生之結論，足以採信。況原告於總結報告第2 頁已承
    諾自98年4月至7月之服務費扣除被告遭侵占而損失之金額，
    惟原告嗣後竟以未符日本總公司相關稽核規範為由，自行推
    翻其在總結報告所為之承諾，此舉有違誠信原則、禁反言原
    則。雖原告主張總結報告形同一項要約（offer ），而待被
    告承諾（acceptance），始生相當之法律效果，其在被告拒
    絕接受時，即無何法效可言，何況其已撤回該意思表示等云
    云，惟此係曲解總結報告，蓋該總結報告內容，係針對原告
    受僱人侵占停車費事實及責任之長期調查後才導出之結論，
    其性質並非要約，自無要約或承諾等問題，且原告出具之總
    結報告，並非因詐欺或脅迫或因錯誤所為，自無撤回可言。
    況總結報告呈現之事實，皆以極肯定之文字認原告受僱人確
    有侵占行為、原告應連帶負賠償責任，並載明原告連帶賠償
    金額為1,558,826 元，而斯時雙方未達成協議，乃因被告計
    算損失之金額至少2,000,000 元以上，與原告計算出金額有
    出入，是不得僅以被告是否立即接受此報告之結論而異其效
    力。
  (二)參加人乙○○指稱「那陣子因為油費那陣子一次漲足，醫院
    停車的量一下子少了很多，那陣子是因為這樣停車費才減少
    的」，及參加人丁○○所述「停車費都由電腦在管控，且有
    攝影機錄影」等語，均非事實，蓋攝影機僅能錄到人員進出
    ，無法錄到參加人所涉之侵占行為，況總結報告已認定停管
    員從中牟利之不當行為才是停車費收入之減少之最重要原因
    。而於98年4月間兩造開始調查此弊案後，98年5月份之臨停
    收費之收入即回復正常，且自98年6 月起每月臨停收入係弊
    案發生期間的1.5至2.2倍。又95年度被告之臨停收入為6,64
    0,000元，於原告受僱人侵占期間之96年度降為5,520,000元
    、97年更降為4,360,000 元，待前揭受僱人離職後，在相同
    收費條件下，臨停收入即馬上回升並回復正常，足認原告受
    僱人確有侵占臨時停車費之事實，益證總結報告認定之結果
    無誤。又參加人辛○○利用其總幹事身分及執行收取停車費
    職務之便，私下出租被告社區停車位予隔鄰「松華」社區
    住戶，所收取並侵占之月租停車費，96年為234,000 元、97
    年為455,000元、98年1至4月為79,516元，總計達768,516元
    ，均未入被告帳戶，且依參加人辛○○函覆原告之存證信函
    中記載「台端於信函中提及本人涉及79餘萬元之車位租金未
    存入管理委員會帳戶」等語可知，原告經調查之結果亦認為
    其受僱人辛○○侵占79餘萬元之停車位租金。至參加人辛○○辯稱係被告社區住戶委其代出租車位，故向松華住戶收
    取之月租費，才沒入管委會帳戶等云云，顯係卸責之詞，並
    非事實。蓋參加人辛○○於回覆原告之存證信函中列出委其
    出租之住戶達16人之多，然原告聲請調查之證人卻僅有2 人
    ，且於98年4 月30日參加人辛○○離職前不久，電腦內之臨
    停資料大部分已刪除，況被告社區臨停收費係每小時60元，
    其竟開出收入金額5 元之發票。此外，原告亦經調查並於總
    結報告第2 頁確認參加人辛○○侵占停車位租金，足證參加
    人辛○○侵占被告停車位月租費之事實明確。惟總結報告中
    記載侵占之金額係55,000元，顯與其調查結果及發函給辛○○之金額不符，且差距過大，被告當然無從接受。退步言之
    ，縱認參加人辛○○所辯為真，然依兩造間之委任契約第 4
    條第4 項約定，只要代收之停車費未入被告指定帳戶，原告
    亦應負連帶責任。再原告受僱人侵占被告停車費之事實，既
    經原告長達時間調查後並出具總結報告認定確實存在，自不
    因原告嗣後欲卸免責任所為相反之陳述及參加人之否認而視
    為不存在，況參加人不可能甘冒被追究侵占刑責而自承侵占
    犯行。
  (三)原告東京都管理公司主張並未如原告東京都保全公司涉及執
    行臨時停車勤務等語，與事實不符。蓋參加人辛○○於函覆
    原告之存證信函中載明「本人自94年9月19日起至98年4月30
    日止，奉東京都公寓大廈管理維護公司派駐敦化翠苑社區任
    現場主管一職，除執行社區一般行政工作外，另負有該社區
    收費停車場管理及執勤人員監督」，足證原告均有派人執行
    被告社區停車場收費管理及監督事宜。又參加人辛○○、丁○○、乙○○等人雖自稱係原告東京都管理公司之受僱人，
    實則原告東京都保全公司、東京都管理公司屬同一集團，且
    董事長同係戊○○○，再從其內部關於管理模式之文件同時
    列有東京都保全股份有限公司、東京都公寓大廈管理維護股
    份有限公司、東京都環保服務股份有限公司、眾鼎機電工程
    股份有限公司等四大公司，及文件內容均有「熟習臨停收費
    流程，必要時得以代班」、「0500~2400 依作業流程執行臨
    停收費勤務」等文字，即可證實原告受僱人在原告所屬集團
    之各公司間，應有依其公司用人之事實需要而互為派遣之事
    實，甚至於必要時得以代班之情事。此外，依兩造間簽訂之
    委任契約書第4條第4項約定，原告東京都保全公司亦有派駐
    現場人員代收停車費之事實，此觀總結報告係由原告東京都
    保全公司及其董事長具名所發出，及原告東京都保全公司自
    承有執行臨停收費勤務可證。是參加人甲○○、辛○○、丁○○、乙○○人事隸屬上或屬原告東京都保全公司或屬原告
    東京都管理公司，然原告因用人之需而有互為派用之實，且
    該4 人實際上亦受原告東京都保全公司派駐被告社區並實際
    執行收受臨時停收費勤務，則該4 人既係原告東京都保全公
    司也是原告東京都管理公司之受僱人。再原告所謂其於94年
    8月1日進駐前，被告社區停車場即涉有侵占或被告曾為使停
    車場管理辦法更完善等決議，或原告是否參與停車場收入之
    審核作業等語，均非原告受僱人得以侵占被告停車費或原告
    得免除連帶賠償責任之正當理由，僅益證原告對其受僱人侵
    占行為之疏縱。另原告謂96年3 月23日，被告仍決議留任總
    幹事辛○○，所以其已盡選任、監督之責等語，與其所出具
    之總結報告以極肯定文字承認原告派人不當且未盡督導之責
    ，應負連帶賠償責任之內容相違，原告前後答辯之內容，顯
    自相矛盾，徒見其欲卸責之意圖。況依總結報告所載，原告
    謂停車場弊案應溯自97年起，而於96年3 月23日被告留任參
    加人辛○○時弊案尚未發生，且被告也無從預知97年起參加
    人辛○○會侵占被告之停車費，因而原告自不得以96年3 月
    23日被告曾留任參加人辛○○乙事作為其已盡選任、督導之
    責之證明。
  (四)兩造所簽訂委任契約第9 條約定，本質上係契約責任，即受
    任人不完全給付所生債務不履行賠償責任，與被告本件係主
    張原告應負之侵權責任，在成立要件、舉證責任、賠償範圍
    、時效等均不相同。如契約責任僅須有契約存在及因違約產
    生損害，責任即成立，不須證明債務人主觀上有故意或過失
    ，而侵權責任則須證明侵權行為人主觀上有故意或過失。又
    契約責任與侵權責任雖均以損害賠償為目的，然在賠償範圍
    上亦有不同，契約責任之違約賠償額，當事人得預先為約定
    ，如民法第250規定條或委任契約第9條約定，而侵權責任，
    應依一般原則以填補損害為賠償範圍，無法預先定其賠償範
    圍。本件原告之責任基礎在於其對受僱人之選任、監督有過
    失，此與雙方因契約履行所生之違約損害，究屬二事，且被
    告係主張原告應為其受僱人侵占停車費之侵權行為負連帶賠
    償責任，原告自不得以委任契約第9 條最高賠償金額不得超
    過當月服務費用10% 之約定，限縮其因侵權行為所負之連帶
    賠償責任，輔以總結報告中原告亦未以此約定主張限縮其賠
    償額可明。另依民法第188條第1項規定及兩造間委任契約第
    4條第6項約定，派駐被告社區停車場之收費人員均係由原告
    選任，原告對其受僱人代為收取停車費之職務執行，本即負
    有善良管理人之監督責任，而被告發現收費異常後，早已提
    醒原告注意、調查，然原告仍任令其受僱人業務侵占停車費
    達2、3年之久，是原告認被告與有過失應自行承擔20% 損失
    部分，並無理由。
  (五)被告因原告受僱人侵占停車費受有損失，此從雙方往來文件
    已屬事證明確，且被告所舉證據應足以證明被告確因停車費
    被侵占而受有損害。惟侵占行為長達1、2年之久且次數極多
    ，先前雖曾經兩造長時間冗長之調查，然依其繁雜性質，自
    不可能將每日、每時，不定時發生之侵占行為及金額精確證
    明，且被告係受害人，若令被告負完全舉證責任以證明被侵
    占之金額，自屬顯失公平。然原告發動調查乃係因其受僱人
    侵確有占停車費之情事，而其出具之書面總結報告中計算臨
    停收入遭侵占之金額，均係仔細比對96、97、98年各年度臨
    時停車費收入差異，經客觀分析後始計算出1,552,286 元，
    其過程冗長嚴謹，分析亦客觀有據，自屬可信，且原告亦承
    認此損害金額，應足生損害賠償金額證明之效果。此外，從
    總結報告、參加人辛○○收取停車費之私製收據、被告社區
    制式之收取停車費收據等證據資料，亦足證被告遭侵占之停
    車位月租費。是原告既已自證其侵占之金額多寡，則在舉證
    責任之分配上，尤其是損害賠償金額部分，應有民事訴訟法
    第277 條但書之適用。又總結報告中計算97年度遭侵占之臨
    時停車費金額時，係以96年度之臨停總收入5,527,440 元與
    97年度之臨停總收入4,365,650元，比對而得出1,161,790元
    。惟若以95年度與97年度之臨停收入相比對，則減少之收入
    達2,280,000 元，足證總結報告以97年度與96年度之數據相
    比對並加上98年1月至4月之差額，推算侵占金額為1,552,28
    6 元，實屬保守，尚不足以被告所受之全部損失。爰依民事
    訴訟法第222條第2項規定，懇請鈞院審酌本案相關證據資料
    及一切情況，依所得心證定其數額。
  (六)綜上，原告未依民法第535條後段規定及委任契約書第5條、
    第9 條約定盡善良管理人之注意義務，致其依約對被告提供
    之服務有瑕疵，因而造成被告之損害，原告應依民法第 188
    條第1 項規定及兩造間委任契約第4條第4項約定，與其受僱
    人對被告負連帶賠償之責。又原告起訴請求被告給付報酬之
    債與被告請求原告負連帶賠償之債，均為金錢給付之債，其
    給付種類相同，且均屆清償期，自合於法定抵銷要件，爰依
    民法第334條第1項規主張抵銷，而原告出具之總結報告亦同
    意以扣除方式處理。而被告損失之金額除原告所自承其受僱
    人侵占臨時停車收入部分155,2286元，再加上參加人辛○○
    侵占之月租停車費768,516元，總計達2,320,802元，惟總結
    報告中臨時停車費遭侵占之金額1,552,286 元，已超過原告
    所請求之金額1,460,000 元，則總結報告所認定之金額與原
    告所請求之金額互為抵銷後，原告之報酬給付請求權已不復
    存在。並聲明：(一)原告之訴及假執行之聲請均駁回。(二)願供
    擔保請准宣告免為假執行。
四、兩造不爭執事項：
  (一)被告就警衛安全工作企劃、執行、監督事項與原告東京都保
    全公司簽訂委任契約，約定每月費用為214,200 元，契約有
    效期間為97年8月1日至98年7月31日止，合約期間1年；另於
    契約第4 條約定，原告派駐現場人員受被告委託代收停車費
    及管理費，未依規定，將代收款項存入被告指定帳戶或侵吞
    代收款，經查證屬實，原告應負連帶賠償責任；於契約第 5
    條則約定，原告對於本契約所訂應提供之警衛安全服務，應
    善盡善良管理人之注意義務，並於執行業務時，應遵守誠實
    信用之原則，不得有不正當行為或廢弛其職務；於第9 條約
    定，原告未能善盡善良管理人注意義務或無故洩漏因業務上
    知悉之秘密時，致被告權益受侵害或被告共用部分、約定共
    用部分內各項設施遭受損害者，原告應負損害賠償責任，每
    月最高賠償金額不超過當月服務費用之10% ，原告就執行契
    約所負損害賠償責任，如損害之發生或擴大，被告或被告人
    員、被告住戶與有過失者，得減輕或免除賠償責任。
  (二)被告另就行政事務工作、設備維護工作、環境美護工作之企
    劃、執行、監督與原告東京都管理公司簽訂委任契約，約定
    每月費用為150,800元，契約有效期間為97年8月1日至98年7
    月31日止，合約期間1年；另於契約第5條約定，原告對於本
    契約所訂應提供之管理維護服務，應善盡善良管理人之注意
    義務，並於執行業務時，應遵守誠實信用之原則，不得有不
    正當行為或廢弛其職務；於第9 條約定，原告未能善盡善良
    管理人注意義務或無故洩漏因業務上知悉之秘密時，致被告
    權益受侵害或被告共用部分、約定共用部分內各項設施遭受
    損害者，原告應負損害賠償責任，每月最高賠償金額不超過
    當月服務費用之10%。
  (三)原告東京都保全公司於98年7月27日、8月12日、8月28日及9
    月15日致函被告，請求支付原告東京都保全公司856,800 元
    及原告東京都管理公司603,200元。
五、兩造協議簡化爭點如下：
  (一)原告是否有違反系爭委任契約之情事？
  1.被告依民法第535條及系爭委任契約第5、9 條之約定，主張
    原告未盡善良管理人之注意義務，致其依約所提供之服務有
    瑕疵，原告受僱人即總幹事辛○○及安管員丁○○、甲○○
    、乙○○侵占停車費，有無業務侵占行為，是否為真？
  2.被告依民法第188條第1項及系爭委任契約第4條第4項之約定
    ，主張原告應就對被告之侵害與其受僱人負連帶賠償責任，
    是否有據？原告是否已盡相當選任監督義務而不負賠償責任
    ？
  (二)被告依民法第334條第1項規定，主張以原告應負之連帶賠償
    責任新台幣2,320,802元抵銷原告所主張之報酬1,460,000元
    ，是否有據？
六、法院得心證之理由：
  (一)原告主張被告未依兩造間簽訂之委任契約給付原告98年4 月
    至7月間共計4個月之服務報酬，原告東京都保全公司遂分別
    於98年7月27日、8月12日、8月28日及9月15日致函被告，請
    求被告應分別給付原告東京都保全公司56,800元、原告東京
    都管理公司603,200 元，此為兩造所不爭執，並有委任契約
    書、東京都保全公股份有限公司98年7月27日東保字第980
    292號函、98年8 月12日東保字第980326號函、98年8月28
    日東保字第980356號函及98年9 月15日東保字第980410
    號函等影本在卷可稽（本院98年度審訴字第5528號卷第3 至
    20頁、本院卷第77、78頁），堪可採信。惟被告則抗辯其對
    原告有損害賠償請求權，並主張以之抵銷原告之報酬債權云
    云。按當事人主張有利於己之事實者，就其事實有舉證之責
    任，民事訴訟法第277 條前段定有明文。又按不負舉證責任
    之當事人，為否定或辯駁負舉證責任者主張之事實所提出之
    反證，即令不足使法院信其否定或辯駁為真實，倘負舉證責
    任之當事人就利己事實，尚未提出可使法官之心證達到確信
    為真實程度之本證，仍屬未盡其應負之舉證責任。
  (二)被告主張原告之受僱人即總幹事辛○○及安管員丁○○、甲○○、乙○○等人利用職務之便侵占被告社區停車費收入，
    致被告受有損害，被告係被害人自應舉證證明行為人之侵害
    行為及所受損失，而被告認定原告受僱人確有侵占行為及原
    告未盡選任監督之責，雖提出原告東京都保全公司98年6 月
    29日東保字第980239號函之附件「敦北翠苑社區停車場收
    費弊案清查總結報告」為證。惟查，證人庚○○於本院審理
    時證稱，總結報告中處理建議之求償金額係依據96年度與97
    年度臨停收入數據比較後之差額，再加上98年1至4月臨停收
    入總額與96年、97年1至5月臨停總額比較後差額之平均數計
    算得出，而各年度臨停收入之數據皆是被告所聘之會計師所
    提供，其係因臨時停車費收入之年度數據差距甚大，且於分
    析石油漲價、金融風暴等因素以外，實際比對97年度臨停出
    單與發票分析，發現部分不能吻合，所以合理懷疑是停管員
    從中牟利，然其於無明確事證，且參加人亦均否認侵占之情
    況下，為達與被告續約之目的，仍依其係營業部門主管及預
    定吸收差額之立場，提出系爭總結報告，嗣因被告不接受此
    報告，反提出要求原告須在三大報登報道歉，並求償近3,60
    0,000 元之金額，此顯已逾其事業部主管之權限，遂將此案
    提報交由總公司接手等語（見本院卷第65頁反面至67頁）。
    是以，總結報告係以被告聘請會計師所整理出95、96、97年
    度之臨停收入統計數據，簡易計算特定年度或月份之差額，
    並以此差額認定參加人有確有侵占被告臨停收入之行為。
  (三)然查總結報告所顯示之金額差距，僅能證明臨停收入減少之
    事實，至於收入減少之原因為何，究係因使用停車場之客觀
    情事改變，如鄰近增設停車場、周遭商業環境變更…等，亦
    或有涉及犯罪之侵占行為所致，固均非無可能，惟在無具體
    證據之前，尚難遽予推論被告臨時停車場收入減少，係因參
    加人侵占停車費收入所致。況證人庚○○亦自承其製作總結
    報告時，並無明確事證證明參加人確有侵占犯行，總結報告
    內容係其基於己意形成，未必與事實相符，且此總結報告僅
    係建議性質，若要達成協議尚須原告公司同意，其未獲得授
    權等語，並參酌參加人亦均否認有任何侵占停車費之行為等
    情，則被告臨時停車費收入減少之原因，是否係因參加人之
    侵占行為所致，實屬無從證明。被告僅以總結報告為據主張
    參加人有侵占停車費之行為，尚嫌無據。此外，參加人業已
    敘明停車收費處均有監視器，此亦為被告所不爭執，則參加
    人是否確有侵占停車費之行為，當可由監視器所留存之錄影
    畫面，與車輛進出與費用收入之狀況加以比對查明是否相符
    ，被告為執有監視錄影帶之人，應無提出證據之困難，然其
    卻未提出加以比對，僅主張令其負舉證責任顯失公平云云，
    顯非可採。再以臨停收費是否有異狀，被告本可依其製作之
    收入報表及相關資料一一查驗，此有敦化翠苑社區停車場臨
    停收費管理作業流程在卷可參（本院98年度審訴字第5528號
    第55至58頁），其未盡舉證之責，僅執未經任何查證之總結
    報告主張原告應負損害賠償之責，實屬無據。至於參加人辛○○雖自陳代被告社區住戶出租停車位，將租金費用55,000
    據為己有，惟被告社區住戶委由參加人辛○○出租之停車位
    ，並非被告社區共用或約定共用部分，非屬兩造間簽訂之委
    任契約書第1 條約定受託管理之範圍，縱參加人辛○○有短
    收、未收租金等情事，亦屬參加人辛○○與各別住戶間是否
    有債務不履行或侵權行為損害賠償之問題，而與原告履約是
    否致生損害無涉，被告當無從依約對原告主張任何權利，亦
    因而無從為抵銷之抗辯。
  (四)是以，被告迄未舉證何筆款項遭侵占、為何人所侵占及所受
    損失，僅以總結報告泛稱原告已自承其受僱人有侵占犯行云
    云，不足採信，則被告所提出之證據，不足為其抗辯事實之
    證明，揆諸前揭規定及說明，自不能認被告抗辯之事實為真
    實。被告主張依民法第188條第1項及兩造間委任契約請求原
    告負連帶損害賠償之責，即屬無據，其所為抵銷之抗辯，當
    無足採。
七、綜上所述，被告既對原告無損害賠償債權存在，自無從依民
    法第334 條規定主張抵銷原告對其之服務報酬債權。是原告
    主張被告應給付委任報酬，核屬有據。從而，原告依兩造間
    之委任契約，請求被告分別給付原告東京都保全公司856,80
    0元、原告東京都管理公司603,200元，及均自起訴狀繕本送
    達翌日即98年10月9日起至清償日止，按週年利率5% 計算之
    利息，為有理由，應予准許。
八、兩造均陳明願供擔保，聲請宣告假執行及免為假執行，經核
    均無不合，爰分別酌定相當之擔保金額，予以准許。
九、本件事證已臻明確，兩造其餘攻擊防禦方法及未經本院援用
    之證據，核與判決之結果不生影響，爰不予逐一論駁，併此
    敘明。
十、訴訟費用負擔之依據：民事訴訟法第78條。
中    華    民    國    99    年    6     月    8     日
                  民事第四庭    法  官  余明賢
以上正本係照原本作成
如對本判決上訴，須於判決送達後20日內向本院提出上訴狀
中    華    民    國    99    年    6     月    8     日
                                書記官  楊勝欽

司法院資訊處製作；財團法人民間司法改革基金會備份。
